臺灣桃園地方法院民事判決　　　　　　　94年度重訴字第1 號
原　　　告　育芳工業股份有限公司
　　　　　　　　　　　　四樓
法定代理人　Ｏ○○
訴訟代理人　徐南城律師
被　　　告　Ｖ○○○即Ｔ○○.
　　　　　　陳國憲即Ｔ○○之.
　　　　　　陳國治即Ｔ○○之.
　　　　　　陳國良即Ｔ○○之.
被　　　告　乙地○
　　　　　　乙天○
　　　　　　　　　　　　5樓
　　　　　　甲Ｂ○
　　　　　　乙Ｏ○
　　　　　　乙Ｎ○
　　　　　　Ｄ○○○
　　　　　　甲申○
　　　　　　甲亥○
　　　　　　乙Ｃ○
　　　　　　甲午○
　　　　　　丁○○○
　　　　　　ｎ○○
　　　　　　ｏ○○
　　　　　　ｙ○○
上一人訴訟　戌○○
代理人
被　　　告　甲Ｐ○
　　　　　　ｂ○○
　　　　　　甲Ｔ○
　　　　　　甲辛○
　　　　　　甲己○
　　　　　　　　　　　 號
　　　　　　甲壬○
　　　　　　甲庚○
　　　　　　乙Ｖ○
　　　　　　乙ｏ○○
　　　　　　Ｒ○○
　　　　　　黃冬（即戊○○之承受訴訟人）
　　　　　　江衍岳（即戊○○之承受訴訟人）
　　　　　　黃衍龍（即戊○○之承受訴訟人）
　　　　　　江愛珠（即戊○○之承受訴訟人）
　　　　　　江思儀（即戊○○之承受訴訟人）
　　　　　　江愛卿（即戊○○之承受訴訟人）
　　　　　　己○○
　　　　　　庚○○
兼上十五人
訴訟代理人　甲Ｓ○
被　　　告　甲Ｒ○
　　　　　　甲ａ○
　　　　　　甲ｙ○
　　　　　　乙Ｐ○
　　　　　　甲Ｘ○
　　　　　　　　　　　　號
　　　　　　甲乙惠
　　　　　　甲ｇ○
　　　　　　財政部國有財產局
法定代理人　Ｓ○○
訴訟代理人　Ｈ○○
複　代理人　Ｉ○○
被　　　告　甲○○○
　　　　　　乙ｖ○
　　　　　　甲ｘ○
　　　　　　巳○○○
　　　　　　乙ｄ○
　　　　　　甲卯○
　　　　　　Ｊ○○
　　　　　　乙ａ○○
　　　　　　甲ｉ○○
　　　　　　乙乙○
　　　　　　Ｘ○○○
　　　　　　乙丁○
　　　　　　乙Ｇ○
　　　　　　寅○○
　　　　　　辰○○
　　　　　　卯○○
　　　　　　酉○○
　　　　　　未○○
　　　　　　Ｍ○○
　　　　　　乙癸○
　　　　　　　　　　　　號
　　　　　　甲乙
　　　　　　甲ｃ○
　　　　　　　　　　　　號2樓
　　　　　　乙ｃ○○
　　　　　　　　　　　　號
兼　上二人
訴訟代理人　乙ｂ○
被　　　告　Ｕ○○
　　　　　　天○○○
　　　　　　　　　　　　樓之1
　　　　　　甲戊○
　　　　　　乙○○
　　　　　　乙己○
　　　　　　乙玄○
　　　　　　乙ｓ○
　　　　　　乙ｕ○
兼　上一人
法定代理人　壬○○
法定代理人　乙ｔ○
被　　　告　乙ｆ○○
　　　　　　甲ｄ○
　　　　　　甲ｅ○
　　　　　　　　　　　　3樓
上　一　人
訴訟代理人　Ｃ○○
被　　　告　乙宙○○
　　　　　　Ｅ○○
　　　　　　乙Ｗ○
　　　　　　乙Ｘ○
　　　　　　乙Ｙ○
　　　　　　Ｂ○○○
　　　　　　　　　　　　之6
上　一　人
訴訟代理人　Ｋ○○
被　　　告　辛○○○
　　　　　　尤乙Ｚ○
　　　　　　乙Ｒ○
　　　　　　Ａ○○○
　　　　　　丙○○○
　　　　　　乙寅○
　　　　　　乙辰○
　　　　　　乙卯○
　　　　　　甲Ｌ○
　　　　　　乙庚○
　　　　　　甲丙○
　　　　　　乙宇○
　　　　　　乙Ｄ○
　　　　　　ｊ○○
　　　　　　乙辛○
　　　　　　黃詩斐（即乙壬○之承受訴訟人）
　　　　　　黃詩齡（即乙壬○之承受訴訟人）
　　　　　　亥○○○
　　　　　　ａ○○
　　　　　　　　　　　　之1
　　　　　　Ｚ○○
　　　　　　Ｙ○○
　　　　　　乙Ｂ○○
　　　　　　乙ｈ○○
　　　 　　 乙Ｉ○
兼　上三人
訴訟代理人　乙子○
被　　　告　甲乙琴
　　　　　　甲Ｈ○
　　　　　　ｓ○○
　　　　　　甲Ｃ○
　　　　　　甲巳○
　　　　　　ｕ○○
　　　　　　乙Ｆ○
　 　　　　　　　　　　 號
　　　　　　申○○
　　　　　　乙戊○
　　　　　　ｒ○○
　　　　　　ｑ○○
　　　　　　乙黃○
　　　　　　乙Ｊ○
　　　　　　丑○○
　　　　　　黃○○
　　　　　　ｉ○○
　 　　　 　Ｐ○○○
　 　　　 　玄○○○
　 　　　　 甲酉○
　 　　　 　ｌ○○
　 　　　　 乙丑○
　　　　　　甲乙卿
　　　　　　甲乙珍
　　　　　　甲乙慧
　　　　　　乙戌○
　　　　　　甲子○
　 　　　　 Ｗ○○○
兼　上一人
訴訟代理人　Ｎ○○○
被　　　告　乙ｇ○○
上　一　人
訴訟代理人　乙ｅ○
被　　　告　癸○
　　　　　　乙Ｓ○
　　　　　　ｈ○○
　　　　　　甲ｔ○
　　　　　　ｃ○○
　　　　　　甲ｖ○
　　　　　　甲ｋ○
　　　　　　ｍ○○
　　　　　　Ｑ○○○
　　　　　　甲ｐ○
　　　　　　乙Ｅ○
　　　　　　甲辰○
　　　　　　乙ｒ○○
　　　　　　ｗ○○○
　　　　　　甲午○
　　　　　　ｋ○○
　　　　　　乙未○
　　　　　　乙午○
　　　　　　乙申○
　　　　　　ｖ○○
　　　　　　ｘ○○
　　　　　　甲ｈ○
　　　　　　甲黃○
　　　　　　乙丙○
　　　　　　乙亥○
　　　　　　甲ｑ○
　　　　　　ｆ○○
　　　　　　甲丁○
　　　　　　乙Ｑ○
　　　　　　宇○○○
　　　　　　乙甲○
　　　　　　甲Ｋ○
　　　　　　甲Ｊ○
　　　　　　Ｆ○○○
　　　　　　乙Ｈ○○（即乙酉○之承受訴訟人）
　　　　　　黃豐基（即乙酉○之承受訴訟人）
　　　　　　黃豐能（即乙酉○之承受訴訟人）
　　　　　　甲ｓ○（即乙酉○之承受訴訟人）
　　　　　　黃豐泰（即乙酉○之承受訴訟人）
　　　　　　乙巳○
　　　　　　地○○○
　　　　　　午○○○
　　　　　　甲ａ○
　　　　　　甲ｄ○
　　　　　　甲ｆ○
　　　　　　甲Ｗ○
　　　　　　甲Ｙ○
　　　　　　甲Ｖ○
　　　　　　乙ｎ○
　　　　　　乙ｋ○
　　　　　　乙ｊ○
　　　　　　乙ｉ○
　　　　　　乙ｍ○
　　　　　　子○○○
　　　　　　Ｇ○○○
　　　　　　甲乙霞
　　　　　　黃楊銀金瓦（即甲Ｑ○之承受訴訟人）
　　　　　　黃崇佑（即甲Ｑ○之承受訴訟人）
　　　　　　黃鈺真（即甲Ｑ○之承受訴訟人）
　　　　　　黃盟勝（即甲Ｑ○之承受訴訟人）
　　　　　　黃孟雅（即甲Ｑ○之承受訴訟人）
　　　　　　甲Ｕ○
　　　　　　甲Ｚ○
　　　　　　甲ｒ○
　　　　　　甲未○
　　　　　　ｐ○○
　 　　　 　Ｌ○○
　 　　　 　宙○○
　 　　　 　ｔ○○
　 　　　 　甲Ａ○
　 　　　 　黃淑真
　 　　　 　甲ｕ○
　 　　　 　甲玄○
　　　　　　甲Ｉ○
 　　　　　　　　　　　 3樓
　　　　　　ｅ○○
　 　　　 　甲甲○○
　 　　　 　甲ｗ○
　 　　　 　甲Ｆ○
　　　　　　甲ｏ○
　　　　　　甲ｚ○
 　　　　　　　　　　 　之2
　 　　　 　乙ｐ○
　 　　　 　甲Ｎ○
　 　　　 　乙ｑ○
　 　　　 　甲Ｍ○
　 　　　 　甲Ｏ○
 　　　　　　　　　　 　之3號
　 　　　 　ｇ○○
　 　　　 　甲寅○
　 　　　 　甲地○
　 　　　 　甲宇○
　 　　　 　甲天○
　 　　　 　甲宙○
　　　　　　乙ｌ○○
　　　　　　黃春鶯
　　　　　　乙Ｕ○（兼乙Ｋ○○之承受訴訟人）
　　　　　　乙Ａ○（兼乙Ｋ○○之承受訴訟人）
　　　　　　甲ｍ○（兼乙Ｋ○○之承受訴訟人）
　　　　　　甲ｊ○（兼乙Ｋ○○之承受訴訟人）
　　　　　　甲丑○（兼乙Ｋ○○之承受訴訟人）
　　　　　　ｚ○○（兼乙Ｋ○○之承受訴訟人）
　　　　　　甲戌○（兼乙Ｋ○○之承受訴訟人）
　　　 　　 乙Ｌ○（兼乙Ｋ○○之承受訴訟人）
　 　　　 　乙Ｍ○（兼乙Ｋ○○之承受訴訟人）
　 　　　 　乙Ｔ○（兼乙Ｋ○○之承受訴訟人）
　 　　　 　甲ｎ○（兼乙Ｋ○○之承受訴訟人）
　 　　　 　ｄ○○（兼乙Ｋ○○之承受訴訟人）
 　　　　　 甲ｌ○（兼乙Ｋ○○之承受訴訟人）
　 　　　 　甲Ｇ○（兼乙Ｋ○○之承受訴訟人）
　　　　　　甲Ｄ○（兼乙Ｋ○○之承受訴訟人）
　　　　　　甲Ｅ○（兼乙Ｋ○○之承受訴訟人）
上列當事人間請求分割共有物事件，本院判決如下：
    主  文
原告之訴駁回。
訴訟費用由原告負擔。
    事實及理由
壹、程序方面：
一、按「當事人死亡者，訴訟程序在有繼承人、遺產管理人或其
    他依法令應續行訴訟之人承受其訴訟以前當然停止。」、「
    他造當事人，亦得聲明承受訴訟。」，民事訴訟法第168 條
    、第175條第2項分別定有明文。本件被告Ｔ○○、戊○○、
    乙壬○、乙酉○、甲Ｑ○、乙Ｋ○○於訴訟進行中死亡，Ｔ
    ○○之繼承人為Ｖ○○○、陳國憲、陳國治、陳國良；戊○
    ○之繼承人為黃冬、江衍岳、黃衍龍、江愛珠、江思儀、江
    愛卿；乙壬○之繼承人為黃詩斐、黃詩齡；乙酉○之繼承人
    為乙Ｈ○○、黃（豐）基、黃（豐）能、甲ｓ○、黃（豐）
    泰；甲Ｑ○之繼承人為黃楊銀（金瓦）、黃崇佑、黃鈺真、
    黃盟勝、黃孟雅；乙Ｋ○○之繼承人為乙Ｕ○、乙Ａ○、甲
    ｍ○、甲ｊ○、甲丑○、ｚ○○、甲戌○、乙Ｌ○、乙Ｍ○
    、乙Ｔ○、甲ｎ○、甲ｌ○、ｄ○○、甲Ｇ○、甲Ｄ○、甲
    Ｅ○，有原告提出之繼承系統表及戶籍謄本在卷可稽，原告
    聲明由其等之繼承人承受訴訟，於法並無不合，應予准許。
二、次按法定代理人代理權消滅，訴訟程序在有法定代理人或取
    得訴訟能力之本人，承受其訴訟以前當然停止；又上開訴訟
    當然停止情形，於有訴訟代理人時不適用之；另前開承受訴
    訟人於得為承受時應即為承受之聲明；聲明承受訴訟應提出
    書狀於受訴法院，由法院送達他造，民事訴訟法第170條、
    第173條、第175條及第176條分別定有明文。本件被告財政
    部國有財產局之法定代理人原為洪寶川，於訴訟進行中變更
    為Ｓ○○，有其提出之行政院94年12月14日院授人力字第09
    40038537號令影本在卷可稽，並經其於95年10月12日具狀聲
    明承受本件訴訟，核與前開規定相符，應予准許。
貳、實體方面：
一、原告起訴主張：緣坐落桃園縣大園鄉○○段橫山小段34、38
    、39-1、39-9、39-10地號土地5筆為兩造共有（下稱系爭土
    地），共有人其中之一黃邱隨於起訴前已死亡，其繼承人尚
    未辦理繼承登記。系爭土地依其使用目的並無不能分割情事
    ，兩造亦無不分割之約定，惟兩造迄仍無法協議分割，系爭
    土地共有人雖非完全相同，如經共有人同意，仍非不得以合
    併分割之方法或部分共有人仍保持共有為之，如鈞院認為原
    物分割有所困難，則請依職權為適當之原物或變價分割，為
    此依民法第823條第1項規定提起本件訴訟。並聲明以：請求
    判令如起訴狀附表（一）編號121至編號236被告應就被繼承
    人黃邱隨所有如起訴狀附表（一）所示土地應有部分各6 分
    之1 辦理繼承登記。請求判令如起訴狀附表（一）編號第12
    1 號被告至第236 號被告於前項辦理登記完畢後與原告及如
    起訴狀附表（一）編號第1 號被告至第120 號被告就桃園縣
    大園鄉○○段橫山小段34、38、39-1、39-9、39-10 地號土
    地准予分割。分割方法如起訴狀附圖（一）及附表（一）。
    備位訴之聲明為；請求判令如起訴狀附表（一）編號第121
    號被告至第236 號被告應就被繼承人黃邱隨所有如起訴狀附
    表（一）所示土地應有部分各6 分之1 辦理繼承登記。請求
    判令如起訴狀附表（一）編號第121 號被告至第236 號被告
    於前項辦理登記完畢後與原告及如起訴狀附表（一）編號第
    1 號至第120 號被告就桃園縣大園鄉○○段橫山小段34、38
    、39-1、39-9、39-10 地號土地准予分割。同上段34、38、
    39-1地號土地按原物分割，分割方法如起訴狀附圖(二)及起訴
    狀附表（二）。同上段39-9、39-10 地號土地按變價分割，
    分配之金額如起訴狀附表（三）第4 項。
二、按原告之訴，依其所述之事實，在法律上顯無理由者，法院
    得不經言詞辯論，逕以判決駁回之，民事訴訟法第249 條第
    2 項定有明文。次按共有物之分割，於共有人全體有法律上
    之利害關係，須共有人全體始得為之，故請求分割共有物之
    訴，屬於民事訴訟法第56條第1 項所稱訴訟標的對於共同訴
    訟之各人必須合一確定者，最高法院28年上字第2199號及42
    年台上字第318 號著判例可資遵循；是分割共有物之訴，自
    須共有人全體參與訴訟，即共同訴訟人必須數人一同起訴或
    被訴，其當事人之適格始無欠缺，如有當事人不適格之情形
    ，法院即不得對之為實體上之裁判。又關於當事人適格與否
    ，為法院應依職權調查之事項，無論訴訟進行程度如何，均
    應隨時依職權調查之，最高法院85年度台上第905號判決意
    旨可資參照。
三、本件原告係於民國93年12月9 日向本院起訴請求本件分割共
    有物，惟查系爭土地共有人之一被告甲癸○、甲ｂ○早於本
    件起訴前之90年7月25日、92年4月22日死亡，此有戶籍謄本
    在卷可稽，此部分業因欠訴訟成立要件，前經本院裁定駁回
    ，揆諸上開判例說明，原告以其餘共有人為被告，當事人即
    不適格，是原告本件請求，在法律上顯無理由，本院爰不經
    言詞辯論逕以判決駁回之。又原告分割共有物之訴既因當事
    人適格欠缺而經本院駁回，則關於其另訴請土地共有人之一
    黃邱隨之繼承人應辦理繼承登記部分之訴，顯然欠缺權利保
    護必要之要件，應併予駁回之。
據上論結，依民事訴訟法249條第2項、第78條、第85條第1項前
段，判決如主文。
中　 華 　民 　國　  96  　年　  4  　 月　 　30　   日
                      臺灣桃園地方法院民事第三庭
                          法    　官　 陳清怡
以上正本係照原本作成
如對本判決上訴，須於判決送達後20日內向本院提出上訴狀
中　 華　 民　 國  　96  　年　  4   　月　　30    　日
                          書  記  官   王羽潔
